臺灣臺中地方法院民事判決　　　　　　 99年度簡上字第351號
上　訴　人即
附帶被上訴人　 張淑麗
被 上 訴人即
附 帶 上訴人　 羅貞惠
訴 訟 代理人　 黃華文
上列當事人間請求損害賠償事件，上訴人對於民國99年9月29日
本院台中簡易庭99年度中簡字第1102號第一審判決提起上訴，被
上訴人為附帶上訴，本院於民國100年3月4日言詞辯論終結，判
決如下：
    主      文
上訴及附帶上訴均駁回。
第二審訴訟費用關於上訴部分，由上訴人負擔；附帶上訴部分，
由被上訴人負擔。
    事實及理由
一、兩造之陳述：
  (一)上訴人即附帶被上訴人（即第一審原告，下稱上訴人）於原
    審起訴及本院審理時補充主張略以：
  (1)被上訴人即附帶上訴人（即第一審被告，下稱被上訴人）係
    台中市○○區○○路181巷「勇建光翼社區」住戶，上訴人
    則係訴外人科達公寓大廈管理維護股份有限公司（下稱科達
    公司）派駐「勇建光翼社區」之社區總幹事。被上訴人前因
    細故與上訴人發生嫌隙而心生不滿，於民國98年11月2日上
    午9時35分許，在「勇建光翼社區」1樓大廳管理室之社區住
    戶得以共見共聞之開放空間，基於妨害名譽之犯意，以「妳
    只是讓我請的1隻狗」、「妳是狗、妳是狗」等語辱罵上訴
    人，足以貶損上訴人在社會上之評價及其名譽感情。又被上
    訴人所為業經鈞院刑事庭以99年度中簡字第663號刑事簡易
    判決，認定被上訴人係犯刑法第309條第1項之公然侮辱罪，
    處拘役30日，如易科罰金，以新臺幣（下同）1000元，折算
    1日。被上訴人不服提起上訴，經鈞院刑事庭以99年度中簡
    上字第412號判決上訴駁回而確定在案，被上訴人所為顯係
    侵權行為，自應負損害賠償責任。而上訴人遭被告辱罵，身
    心俱疲，必須躲在家中，導致失去工作，迄今仍未找到工作
    ，上訴人原任職於科達公司，每月薪資28000元，依勞工保
    險失業給付之發給期間（6個月）計算，被上訴人應賠償上
    訴人薪資損失168000元（28000×6＝168000）。此外，被上
    訴人公然侮辱上訴人，令上訴人精神痛苦不堪，實可謂寢食
    難安，無法一夜成眠，茲請求被上訴人賠償精神慰撫金1000
    00元，以上合計被上訴人應給付上訴人268000元（168000＋
    100000＝268000），爰依侵權行為之法律關係，提起本件訴
    訟。並聲明：被上訴人應給付上訴人268000元，及自刑事附
    帶民事起訴狀繕本送達翌日起至清償日止，按年息百分之5
    計算之利息。且陳明願供擔保，請准宣告假執行。
  (2)又本件事發後，上訴人立即向科達公司回報，詎科達公司卻
    表示，如上訴人提告，必須有心理準備，即上訴人現有之工
    作將無法繼續保有，上訴人即口頭提出辭職。其後被上訴人
    及其夫在管理室看到上訴人，遂當眾飆罵上訴人，並不讓上
    訴人在社區上班，並要求上訴人立即離開，其夫婦情緒並失
    控，嗣經科達公司林經理之處理下，方結束當時之糾紛，故
    上訴人確因被上訴人上開公然侮辱之行徑而喪失工作，造成
    薪資損失，自得向被上訴人請求賠償。又上訴人因本事件精
    神上承受莫大壓力，難以成眠，另於刑事案件進行期間，上
    訴人因壓力過大曾至中山醫學大學附設醫院住院7日，其精
    神上所受折磨甚鉅，故上訴人請求被上訴人賠償精神慰撫金
    損害100000元，應屬適當，原審僅判決被上訴人應賠償1500
    0元，顯屬過低。
  (二)被上訴人於原審及本院審理時抗辯略以：
    被上訴人並未於上開時、地辱罵上訴人，且上訴人於刑事案
    件提出之光碟，經勘驗確係「影」「音」合成剪接，惟鈞院
    刑事庭竟據以為不利被上訴人之判決，顯有違誤，故刑事判
    決縱已確定在案，被上訴人實難信服，務請鈞院複查該光碟
    。退步而言，縱認被上訴人確有上開行徑，惟上訴人係因自
    己之工作過失而自行辭職，概與被上訴人之行為無關，上訴
    人請求被上訴人賠償薪資損失，自無理由。又被上訴人確實
    患有恐慌症，而因上訴人擔任社區總幹事期間，其一些言行
    對被上訴人造成壓力，且因當時係上訴人先拍桌並惡言相向
    ，被上訴人始出言反擊，兩造發生爭吵，並非全然被上訴人
    之錯，更何況上訴人請求精神賠償，其理由係恐本案勝訴後
    將遭被上訴人挾怨報復，然該事實並未發生，上訴人何能請
    求精神賠償？故上訴人請求被上訴人賠償精神上慰撫金損害
    ，亦非合理。
二、本件上訴人訴請被上訴人賠償268000元，經原審判命被上訴
    人應賠償精神慰撫金之損害15000元，上訴人就其敗訴部分
    提起上訴，而被上訴人亦為附帶上訴。上訴人之上訴聲明為
    ：1.原判決不利上訴人之部分廢棄。2.上開廢棄部分，被上
    訴人應再給付上訴人253000元，及自99年3月5日起至清償日
    止，按年息百分之5計算之利息；對於附帶上訴之答辯聲明
    為：附帶上訴駁回。被上訴人對於上訴所為之答辯聲明為：
    上訴駁回；附帶上訴聲明為：1.原判決不利於附帶上訴人部
    分廢棄。2.上開廢棄部分，駁回附帶被上訴人在第一審之訴
    。
三、本件得心證之理由：
  (一)按附帶民事訴訟之判決，應以刑事訴訟判決所認定之事實為
    據，刑事訴訟法第500條前段定有明文。本件被上訴人固否
    認其有辱罵上訴人，並以前揭情詞辯解，且要求重新勘驗光
    碟片云云。惟查，被上訴人上開犯行經檢察官偵查後，認其
    犯嫌應堪認定，並向本院刑事庭聲請以簡易判決處刑（臺灣
    臺中地方法院檢察署99年度偵字第1552號），案經本院刑事
    庭以99年度中簡字第663號刑事簡易判決，認定被上訴人係
    犯刑法第309條第1項之公然侮辱罪，處拘役30日，如易科罰
    金，以1000元，折算1日。被上訴人不服提起上訴，經本院
    刑事庭以99年度中簡上字第412號判決上訴駁回而確定在案
    ，此有刑事簡易判決、刑事判決各1份附卷可稽，並據本院
    調取前開刑事偵審卷宗查閱屬實。又本院上揭另案刑事案件
    於99年6月24日由受命法官當庭勘驗本件上訴人提出之錄音
    光碟及轉錄之錄音，其勘驗過程中，畫面及聲音均連續，且
    與上訴人提出之現場社區之監視設備之翻拍照片相符，此亦
    有該勘驗筆錄及翻拍照片附於上開刑事卷宗可稽，足認前開
    勘驗之影音檔案及錄音檔案並無遭剪接變造之情事，顯見被
    上訴人確有公然侮辱上訴人之事實。故被上訴人猶執前詞，
    空言否認，自不足取；其另要求本院重新勘驗該光碟云云，
    亦核無必要。是堪認上訴人之主張為真實。
  (二)按名譽係個人在社會上享有一般對其品德、聲望或信譽等所
    加之評價，屬於個人在社會上所受之評價與尊重，而侵害名
    譽權，係指以言語、文字、漫畫或其他方法貶損他人在社會
    上之評價，使其受到他人憎惡、蔑視、侮辱、嘲笑、不齒與
    其來往；是否構成侵害名譽權，不以被害人主觀感受為準，
    應就社會一般人對其評價是否貶損，客觀判斷之。苟其行為
    足以使他人在社會上之評價受到貶損，不論故意或過失，均
    可構成侵權行為（參最高法院90年台上字第646號判例、90
    年度台上字第1814號判決意旨）。查觀諸被上訴人對上訴人
    公然辱罵之言詞，其內容用字淺白，語句明確，而上開文字
    以一般人之社會通念為客觀之判斷，係有關上訴人個人人格
    之負面評價，在客觀上已足以使人對上訴人之人格聲譽產生
    懷疑，對於上訴人之人格評價、社會地位均造成負面貶抑，
    顯足使上訴人之名譽因此遭受損害。則揆諸上開判例、判決
    意旨說明，被上訴人所為上開行徑，在主觀上顯有故意貶損
    上訴人，及在客觀上不法侵害上訴人名譽，而該當民法侵權
    行為之構成要件至明。
  (三)次按不法侵害他人之身體、健康、名譽、自由、信用、隱私
    、貞操，或不法侵害其他人格法益而情節重大者，被害人雖
    非財產上之損害，亦得請求賠償相當之金額。民法第195條
    第1項前段定有明文。又名譽被侵害者，關於非財產上之損
    害，加害人雖應負賠償責任，但以相當之金額為限，所謂相
    當，自應以實際加害情形與其名譽影響是否重大，及被害者
    之身分地位與加害人經濟狀況等關係定之（參最高法院47年
    台上字第1221號判例意旨）。查被上訴人所為之上開公然侮
    辱行為，顯係故意以不法手段侵害上訴人之名譽權，致上訴
    人受有損害，又上訴人所受之損害與被上訴人之行為間，具
    有相當因果關係，應成立民法第184條第1項前段之侵權行為
    。再者，被上訴人以上揭粗鄙言詞貶損上訴人，上訴人精神
    上自受有痛苦，從而，上訴人依民法第195條第1項前段規定
    ，請求被上訴人應賠償精神慰撫金，即屬正當，應予准許。
    被上訴人雖另辯稱：伊患有恐慌症，因上訴人擔任社區總幹
    事期間，上訴人一些言行對被上訴人造成壓力，且因當時係
    上訴人先拍桌並惡言相向，被上訴人始出言反擊，並非全然
    被上訴人之錯，更何況被上訴人並無上訴人所稱挾怨報復之
    事實，上訴人何能請求精神賠償云云。惟查，被上訴人既未
    舉證以實其說，則其空言辯解，自無足採。況縱認被上訴人
    所言屬實，亦不影響被上訴人上開公然侮辱上訴人之行徑，
    而得解免其應負之侵權行為損害賠償責任。至於精神慰撫金
    之核定，本院經依職權調閱兩造稅務電子閘門資料及兩造於
    原審所陳述之個人資料，審酌上訴人係專科肄業，先前係大
    樓管理員，目前無業，故無薪資收入，已婚，有2個子女，1
    個5歲、1個3歲，先生有工作，薪資每月26000元，上訴人名
    下無任何財產；而被上訴人則為高職畢業，在臺灣房屋上班
    ，無固定薪資收入，已婚，有2名子女，均已成年，先生做
    生意，亦無固定收入，被上訴人名下有投資共5筆，及上訴
    人遭被上訴人以粗鄙言語辱罵，受有精神上之痛苦尚非鉅大
    ，而被上訴人迄未賠償上訴人之損害等一切情狀，認上訴人
    請求精神慰撫金以15000元為適當；逾此部分之請求，為無
    理由，應予駁回。
  (四)又按損害賠償之債，以有損害之發生及有責任原因之事實，
    並二者之間，有相當因果關係為成立要件。故原告所主張損
    害賠償之債，如不合於此項成立要件者，即難謂有損害賠償
    請求權存在（參最高法院48年台上字第481號判例要旨）。
    本件上訴人固另主張伊遭被上訴人辱罵，身心俱疲，並導致
    失去工作，迄今仍未找到工作，而伊原任職於科達公司，每
    月薪資28000元，依勞工保險失業給付之發給期間（6個月）
    計算，被上訴人應賠償伊薪資損失168000元云云，然此為被
    上訴人所堅決否認，則上訴人就此有利於己之事實，自應負
    舉證之責。查上訴人坦認伊於本事件發生後，係伊自己同意
    自科達公司離職等情，其復未舉證證明其失去工作，受有薪
    資損失，確係因被上訴人公然侮辱之犯行所致，則上訴人之
    薪資損失與被上訴人公然侮辱之侵權行為間顯無相當因果關
    係存在，自與侵權行為之構成要件有違，是上訴人上開請求
    ，亦無理由，應予駁回。
  (五)綜上所述，被上訴人因故意不法侵害上訴人之名譽，上訴人
    依侵權行為之法律關係，請求被上訴人賠償精神慰撫金1500
    0元，及自刑事附帶民事起訴狀繕本送達翌日即99年3月5日
    起至清償日止，按年息百分之5計算之利息之範圍內，為有
    理由，應予准許；逾此部分之請求，即屬無據，應予駁回。
    原審就前開應准許部分為被上訴人敗訴判決，並依職權宣告
    假執行，復就前揭不應准許部分為上訴人敗訴之判決，且說
    明上訴人起訴聲明請求供擔保後，請准宣告假執行，乃僅屬
    促請法院應注意依職權宣告假執行，是就其假執行之聲請，
    自無庸為准駁與否之判決，均核無不合。故兩造各就其敗訴
    部分提起上訴及附帶上訴，指摘原判決不當，求予廢棄改判
    ，均無理由，應予駁回。
四、末本件事證已臻明確，兩造其餘攻擊防禦方法，均核與判決
    結果不生影響，爰不逐一論述，併予敘明。
五、據上論結，本件上訴及附帶上訴均為無理由，依民事訴訟法
    第436條之1第3項、第449條第1項、第78條，判決如主文。
中    華    民    國    100    年    3    月    25    日
                  民事第四庭    審判長法  官 楊國精
                                      法  官 張清洲
                                      法  官 黃文進
以上正本係照原本作成。
本件不得上訴。
中    華    民    國    100    年    3    月    25    日
                                      書記官